【裁判字號】    89,台上,3516
【裁判日期】    890615
【裁判案由】    殺人未遂
【裁判全文】
最高法院刑事判決                              八十九年度台上字第三五一六號
    上訴人  台灣高等法院高雄分院檢察署檢察官
    被  告  甲○○
右上訴人因被告殺人未遂案件，不服台灣高等法院高雄分院中華民國八十九年三月二
十九日第二審判決（八十九年度上訴字第二○一號，起訴案號：台灣屏東地方法院檢
察署八十八年度偵字第二七一○號），提起上訴，本院判決如左：
    主  文
上訴駁回。
    理  由
按刑事訴訟法第三百七十七條規定，上訴於第三審法院，非以判決違背法令為理由，
不得為之。是提起第三審上訴，應以原判決違背法令為理由，係屬法定要件。如果上
訴理由狀並未依據卷內訴訟資料，具體指摘原判決不適用何種法則或如何適用不當，
或所指摘原判決違法情事，顯與法律規定得為第三審上訴理由之違法情形，不相適合
時，均應認其上訴為違背法律上之程式，予以駁回。本件原判決撤銷第一審不當之判
決，仍處被告甲○○殺人未遂罪刑。已詳認定犯罪事實之依據及憑以認定之理由，
並對上訴人否認犯罪之辯詞，如何不足採信，均已依據卷內資料予以指駁及說明，從
形式上觀察，原判決並無任何違背法令之處。上訴意旨雖以(一)刑法第五十九條之酌量
減輕其刑，必須犯罪另有特殊之原因與環境等等，或必於犯罪之情狀，在客觀上足以
引起一般同情，認為即予宣告法定低度刑期，猶嫌過重者，始有其適用。若係事後已
表悔意，向告訴人道歉，並為告訴人表示原宥，或係一時衝動，及事後與被害人和解
，僅可為法定刑內從輕科刑之標準，不得據為酌量減輕之理由，最高法院四十五年度
台上字第一一六五號判例及八十年度台上字第四七七七號、八十五年度台上字第四三
九七號判決可資參照。(二)經查原判決之事實，係認定告訴人黃勝賢飲酒時，心情不佳
，以舒跑鋁罐擲擊鄰桌被告之桌面而彈及被告，被告心生不滿，即基於殺人犯意，並
取得菜刀利刃一把，朝告訴人頭部猛力砍殺數刀，經告訴人閃避，致左側臉部顴骨及
左下顎骨部位遭砍中兩刀，而受有深可見骨之刀傷等情，顯見被告之凶惡殘暴，並未
見被告行為時有何特殊之原因與環境，客觀上足以引起一般同意，而判決理由中則以
被告犯罪之動機，犯罪時所受之刺激，犯人之生活狀況、品行、智識程度，犯人與被
害人平日之關係，所生危害及犯罪後之態度等屬刑法第五十七條各項刑之酌科為依憑
，資為適用刑法第五十九條酌量減輕之論據。除其事實與理由不符，及理由不備，而
有違法之原因外，亦難謂無適用法則不當之違法。然查事實審法院是否適用刑法第五
十九條酌量減輕其刑，係屬審判人員自由裁量之職權範圍。原審既已審酌被告犯罪情
狀是否可憫恕之事由，於理由內詳為記載，自難指為違法。上訴意旨置原判決之論
於不顧，徒對原審自由裁量之職權行使，任意指摘，難謂已符合首揭法定上訴要件，
其上訴違背法律上之程式，應予駁回。
據上論結，應依刑事訴訟法第三百九十五條前段，判決如主文。
中      華      民      國    八十九    年      六      月     十五     日
                              最高法院刑事第七庭
                                  審判長法官  謝  家  鶴
                                        法官  洪  文  章
                                        法官  花  滿  堂
                                        法官  陳  世  淙
                                        法官  洪  佳  濱
      右正本證明與原本無異
                                              書  記  官
中      華      民      國    八十九    年      六      月    二十七    日


司法院資訊處製作；財團法人民間司法改革基金會備份。
